【裁判字號】    92,台上,2318
【裁判日期】    921024
【裁判案由】    國家賠償
【裁判全文】
最高法院民事裁定                              九十二年度台上字第二三一八號
    上  訴  人  甲○○
    訴訟代理人  張柏山律師
    被 上訴 人  交通部公路總局第二區養護工程處
    法定代理人  吳瑞龍
    訴訟代理人  林萬生律師
右當事人間請求國家賠償事件，上訴人對於中華民國九十二年六月十七日台灣高等法
院台中分院第二審判決（九十一年度重上國字第四號），提起上訴，本院裁定如左：
    主  文
上訴駁回。
第三審訴訟費用由上訴人負擔。
    理  由
按對於第二審判決上訴，非以其違背法令為理由，不得為之。又提起上訴，上訴狀內
應記載上訴理由，表明原判決所違背之法令及其具體內容，暨依訴訟資料合於該違背
法令之具體事實。民事訴訟法第四百六十七條、第四百七十條第二項定有明文。而依
同法第四百六十八條規定，判決不適用法規或適用不當者，為違背法令；依同法第四
百六十九條規定，判決有該條所列各款情形之一者，為當然違背法令。是當事人提起
上訴，如依民事訴訟法第四百六十八條規定，以第二審判決有不適用法規或適用法規
不當為理由時，其上訴狀或理由書應表明該判決所違背之法令條項，或有關判例、解
釋字號，或成文法以外之習慣或法理等及其具體內容，暨係依何訴訟資料合於該違背
法令之具體事實；如以民事訴訟法第四百六十九條所列各款情形為理由時，其上訴狀
或理由書應表明該判決有合於各該條款規定情形之具體內容，及係依何訴訟資料合於
該違背法令之具體事實。上訴狀或理由書如未依此項方法表明，或其表明者顯與上開
法條規定不合時，即難認為已合法表明上訴理由，其上訴自非合法。本件上訴人對第
二審判決提起上訴，雖以該判決違背法令為由，惟核其上訴理由狀所載內容，係就原
審依職權取捨證據，認定事實所論斷：被上訴人於民國八十六年八月間重建南投縣竹
山鎮東埔蚋溪初鄉橋，施工後橋面、引道路面雖有升高，致上訴人所有之系爭土地與
橋樑路面有落差，惟此係因初鄉橋遭賀伯颱風沖毀，重建時為確保橋樑穩固，避免橋
斷行阻，基於公共利益考量之故，非緣於被上訴人所屬人員之故意、過失，被上訴人
之設計、施工並無不當。又上訴人稱其地上物塌陷受損，查係地震造成，與橋樑施工
亦無關。上訴人依國家賠償法第二條第二項規定請求賠償，自有未合。再被上訴人於
徵收程序完成前即進入上訴人之土地施工，上訴人雖主張於被上訴人回復原狀期間，
其經營之山產料理店受有營業損失，惟其既稱該料理店係與訴外人許瑞珍合夥經營，
則就該合夥事務自不得單獨起訴。況上訴人前向被上訴人陳情，要求補償，被上訴人
並未承認上訴人對之有損害賠償請求權，不生時效中斷效力；自上訴人知悉受有損害
時起，算至其向被上訴人請求國家賠償之日止，已逾二年，其請求權亦罹於時效而消
滅等情，指摘其為不當，而非表明該判決所違背之法令及其具體內容，暨依訴訟資料
合於該違背法令之具體事實，難認其已合法表明上訴理由。依首揭說明，應認其上訴
為不合法。
據上論結，本件上訴為不合法。依民事訴訟法第四百八十一條、第四百四十四條第一
項、第九十五條、第七十八條，裁定如主文。
中      華      民      國    九十二    年      十      月    二十四    日
                              最高法院民事第八庭
                                  審判長法官  吳  啟  賓
                                        法官  高  孟  焄
                                        法官  朱  建  男
                                        法官  蘇  達  志
                                        法官  沈  方  維
      右正本證明與原本無異
                                              書  記  官
中      華      民      國    九十二    年     十一     月     十一     日


司法院資訊處製作；財團法人民間司法改革基金會備份。
